臺灣彰化地方法院刑事判決
110年度金訴字第23號
公  訴  人  臺灣彰化地方檢察署檢察官
被      告  林以哲


上列被告因違反洗錢防制法等案件，經檢察官提起公訴（110年
度金訴字第23號），本院判決如下：
    主      文
本件免訴。
    理      由
一、公訴意旨略以：被告林以哲得預見提供金融帳戶之存摺、金
    融卡給他人使用，可能遭用於遂行財產犯罪及取得或隱匿犯
    罪所得，竟貪圖利益，基於幫助他人犯詐欺取財及幫助洗錢
    之不確定故意，文柏翔於民國109年6月間，經林修葆告知想
    承租金融帳戶作為博奕使用，提供帳戶可得新臺幣(下同)30
    ,000元，文柏翔可得20,000到30,000元等詞，文柏翔旋告知
    張瑞峰，囑張瑞峰打聽有意提供帳戶者，張瑞峰於109年7月
    間透過王巽宇找到被告林以哲，被告林以哲同意提供，並於
    109年7月15日夜間，在彰化縣○○市○○路00號「85度C咖啡店
    」將自己名下的彰化銀行帳戶帳號000-00000000000000號（
    下稱彰化銀行帳戶）之存摺及金融卡交給王巽宇，王巽宇旋
    轉交在該咖啡店工作之張瑞峰，張瑞峰於一到二週後約文柏
    翔到同一地點，交付林以哲之彰化銀行存摺及金融卡，文柏
    翔於一到二日後，在臺中市北區某超商外交給林修葆，作為
    詐騙集團詐財匯款使用，其後詐騙集團成員在FACEBOOK誘使
    黃素玲成為好友，訛稱可提早知悉彩券中獎號碼云云，致使
    黃素玲陷於錯誤，於109年8月10日無摺存款30,000元到林以
    哲上開帳戶，旋被轉帳到其他帳戶，被告林以哲以此方式幫
    助詐騙集團遂行詐欺取財及隱匿犯罪所得之犯行，因認被告
    林以哲涉犯幫助洗錢及幫助詐欺犯嫌。
二、案件曾經判決確定者，應諭知免訴之判決，並得不經言詞辯
    論為之，此觀刑事訴訟法第302條第1款、第307條之規定即
    明。又法律上一罪之案件，無論其為實質上一罪（接續犯、
    繼續犯、集合犯、結合犯、吸收犯、加重結果犯）或裁判上
    一罪（想像競合犯及刑法修正前之牽連犯、連續犯），在訴
    訟上均屬單一性案件，其刑罰權既僅一個，自不能分割為數
    個訴訟客體。而單一案件之一部犯罪事實曾經有罪判決確定
    者，其既判力自及於全部，其餘犯罪事實不受雙重追訴處罰
    （即一事不再理），否則應受免訴之判決。又按刑事訴訟法
    第303條第2款規定已經提起公訴或自訴之案件，在同一法院
    重行起訴者，應諭知不受理之判決，係以已經提起公訴或自
    訴之同一案件尚未經實體上判決確定者為限。如果已經實體
    上判決確定，即應依同法第302條第1款諭知免訴之判決，而
    無諭知不受理之可言。
三、經查：
  ㈠被告林以哲因於民國109年8月6日前某日時，提供其所申辦之
    彰化銀行帳戶予詐騙集團，該帳戶成為詐騙集團用以詐騙告
    訴人劉惠婷及施秋華之犯罪工具之犯行，業經本院於110年4
    月27日以110年度金簡字第10號判決（下稱前案），以被告
    林以哲幫助犯洗錢防制法第14條第1項之洗錢罪，處有期徒
    刑2月，併科罰金新臺幣2萬元，罰金如易服勞役，以新臺幣
    1000元折算壹日，該判決並於110年5月26日判決確定等情，
    有判決書、臺灣高等法院被告前案紀錄表（本院卷第139、2
    29頁）在卷可查。
　㈡而被告所提供彰化銀行帳戶予詐騙集團之一幫助行為，使詐
    騙集團用以詐騙被害人，被害人除前案之劉惠婷及施秋華外
    ，另有本案之黃素玲，另案之張緯霖、楊凡萱（本院110年
    度訴字第1100號案件繫屬中，起訴被告為林修葆）等情，有
    被告彰化銀行存摺交易明細在卷可查。
　㈢前案起訴書、併案意旨書及本案起訴書，所載被告之犯罪行
    為雖然均不相同，前案中被告幫助行為之犯罪事實，經判決
    書引用起訴書及移送併辦書之記載，其中①起訴書所記載被
    告之犯罪事實為：被告林以哲係依LINE自稱「ZHANG」之人
    指示，於109年8月6日前某日時，在彰化縣彰化市自強路上
    之7-11便利商店自強門市，以寄送之方式，將其所申請之彰
    化銀行帳戶之存摺、金融卡，寄送給「ZHANG」指定之不詳
    人士收受，並將該帳戶金融卡密碼及網路銀行帳號密碼透過
    LINE告知「ZHANG」等情（本院卷第143頁）。②前案移送併
    辦書記載之犯罪事實為：被告林以哲依LINE自稱「Dack」之
    人指示，於109年8月6日前某時，在統一便利超商自強門市
    ，將其所申請之彰化銀行帳戶之存摺、金融卡，寄送「Dack
    」，並以LINE訊息傳送前開彰化銀行帳戶之金融卡密碼與「
    Dack」等情（本院卷第147頁）。③本案起訴之犯罪事實為：
    林修葆透過文柏翔，文柏翔透過張瑞峰，張瑞峰透過王巽宇
    ，王巽宇找到被告林以哲，被告林以哲並於109年7月15日夜
    間，在彰化縣○○市○○路00號「85度C咖啡店」將彰化銀行帳
    戶之存摺及金融卡交給王巽宇，王巽宇再交給張瑞峰，張瑞
    峰再交給文柏翔，王柏翔再交給林修葆等情。
  ㈣然從被告林以哲之彰化銀行帳戶交易明細可知（本院卷第77
    頁），被告上開帳戶於109年8月4日經不詳之人轉入1元測試
    帳戶開始，到109年8月13日間，依序有沈素月、張緯霖、楊
    凡萱、施秋華、黃素玲陸續匯入款項之上開帳戶，可知本案
    及前案之被害人，均係在被告林以哲於109年8月4日前交付
    彰化銀行帳戶後之同一時期被騙，為被告林以哲同一次幫助
    行為所生之損害，並經被告林以哲於本院準備程序時陳述稱
    ：我誤會檢察官的意思，一開始是說要用寄的，但後來是另
    外約時間給等語。　
　㈣故被告林以哲係以一次提供帳戶之幫助行為，同時幫助詐欺
    正犯詐欺前案告訴人劉惠婷、施秋華、本案告訴人黃素玲，
    另案之沈素月、張緯霖、楊凡萱，為想像競合犯。準此，本
    案起訴被告幫助詐欺取財及幫助洗錢之犯罪事實，與本院11
    0年度金簡字第10號確定判決，具有想像競合犯之裁判上一
    罪關係，應為該案確定判決效力所及，揆諸前揭說明，本案
    不得再行追訴，爰不經言詞辯論，逕為諭知免訴之判決。
四、據上論斷，應依刑事訴訟法第302條第1款、第307條，判決
    如主文。
中　　華　　民　　國　　111 　年　　2 　　月　　22　　日
                  刑事第二庭   審判長法官  葉明松
                               法      官  陳薏伩
                               法      官  陳怡潔
以上正本證明與原本無異。
如不服本判決應於收受判決後20日內向本院提出上訴書狀，並應
敘述具體理由。其未敘述上訴理由者，應於上訴期間屆滿後20日
內向本院補提理由書( 均須按他造當事人之人數附繕本) 「切勿
逕送上級法院」。
告訴人或被害人對於判決如有不服具備理由請求檢察官上訴者，
其上訴期間之計算係以檢察官收受判決正本之日期為準。
中　　華　　民　　國　　111 　年　　2 　　月　　22　　日
                               書  記  官  顧嘉文